最高法院民事判決　　　　　　　　　　　　　　　八十七年度台上字第二一九八號
　　上　訴　人　黃建成
　　　　　　　　黃賜熙
　　共　　　同
　　訴訟代理人　林辰彥律師
　　被 上訴 人　洪坤榮
右當事人間請求塗銷登記再審事件，上訴人對於中華民國八十六年十一月十三日台灣
高等法院再審判決（八十六年度再字第七七號），提起上訴，本院判決如左：
    主  文
上訴駁回。
第三審訴訟費用由上訴人負擔。
    理  由
本件上訴人以原法院八十三年度上字第一六五一號確定判決有民事訴訟法第四百九十
六條第一項第一款、第十三款之再審事由，向原法院提起再審之訴，主張：原確定判
決所依據之切結書係利用影本予以偽造，上訴人發現其原本由訴外人楊素雲持有中，
檢察官並對楊素雲所犯偽造文書罪提起上訴，上開切結書及上訴書如經斟酌，上訴人
必能受較有利之判決。又前訴訟程序共同被告黃本相向楊素雲借款乙事，並無證據證
明楊素雲已交付借款。黃本相雖於前訴訟程序自認向楊素雲借款及由上訴人為連帶保
證，然其所為不利上訴人之自認，依民事訴訟法第五十六條第一項第一款後段規定，
對於上訴人不生效力。原確定判決竟本於共同被告黃本相之自認，而為不利上訴人之
判決，違背民事訴訟法第五十六條第一項第一款規定，適用法規亦顯有錯誤等情。原
審以：按民事訴訟法第四百九十六條第一項第十三款所謂當事人發見未經斟酌之證物
或得使用該證物，係指前訴訟程序事實審言詞辯論終結前已存在之證物，因當事人不
知有此致未經斟酌，現始知之；或雖知有此而不能使用，現始得使用者而言。若在前
訴訟程序事實審言詞辯論終結前尚未存在之證物，本無所謂發見，自不得以之為再審
理由。查上訴人指原確定判決所依據之切結書係利用影本予以偽造，今發見其原本為
楊素雲所持有，聲請命楊素雲提出，惟楊素雲已到庭否認持有切結書原本，上訴人亦
無證據證明楊素雲持有切結書原本，故上訴人主張發見未經斟酌之證物云云，顯非事
實。又上訴人所提出之檢察官上訴書之製作日期為民國八十六年七月八日，此並非於
前訴訟程序前已存在之證物，與民事訴訟法第四百九十六條第一項第十三款之規定不
符，上訴人依該款規定提起再審之訴，自屬無據。上訴人雖另提出備忘錄等件，爭執
該切結書係偽造云云，惟該證物業據其於前訴訟程序提出，且其主張該切結書係偽造
之各項理由，已於前訴訟程序中主張，並據以提起第三審上訴，其本於同一理由提起
再審之訴，自非適法。次查原確定判決係斟酌卷內本票、切結書、支票及黃本相之銀
行帳戶資料，佐以黃本相自認收受借款，認定黃本相確有向楊素雲借款，並非以黃本
相之自認視同上訴人之自認，而為不利上訴人之判決，上訴人指原確定判決違背民事
訴訟法第五十六條第一項第一款規定云云，自無可取，亦難認原確定判決有民事訴訟
法第四百九十六條第一項第一款不適用法規之再審事由云云，因而認上訴人所提起之
本件再審之訴為無理由，判決予以駁回。上訴論旨雖謂：上訴人於前訴訟程序所提出
之備忘錄係上訴人黃建成家族為日後繼承事所為之預約，與上訴人在原審所提出之備
忘錄係屬二份不同之備忘錄等情。惟查本件再審之訴，上訴人所提出之八十二年六月
十九日備忘錄載明由上訴人黃建成出具，上訴人黃賜熙見證，蓋有上訴人二人之印章
，則前訴訟程序八十五年十月三十日言詞辯論前，上訴人即已知悉此證物，上訴人於
原審並未主張及證明前訴訟程序言詞辯論前不得使用，現始得使用，自不能憑此備忘
錄認原確定判決有民事訴訟法第四百九十六條第一項第十三款之再審事由。原審雖誤
認上訴人已於前訴訟程序提出此備忘錄，要於上訴人應受敗訴之判決結果，不生影響
。其餘上訴論旨謂原審未傳訊黃本相對質云云，並以原審取捨證據、認定事實及適用
法律之職權行使，指摘原判決不當，聲明廢棄，非有理由。
據上論結，本件上訴為無理由，依民事訴訟法第四百八十一條、第四百四十九條第一
項、第七十八條，判決如主文。
中      華      民      國    八十七    年      九      月     十七     日
                              最高法院民事第六庭
                                  審判長法官  蕭  亨  國
                                        法官  吳  正  一
                                        法官  楊  隆  順
                                        法官  陳  淑  敏
                                        法官  黃  義  豐
      右正本證明與原本無異
                                              書  記  官
中      華      民      國    八十七    年      十      月      六      日
